---
title: "Analisando séries de Televisão"
author: "Luiz Alberto Fonseca"
date: "24 de maio de 2017"
output:
  html_document:
    toc: true
    toc_float: true
    toc_depth: 4
---

```{r setup, include=FALSE}
knitr::opts_chunk$set(echo = TRUE, message = FALSE, warning = FALSE)
```

### Qual o objetivo?

Para esta análise iremos continuar utilizando dados do [IMDB](http://www.imdb.com/) sobre séries de televisão conforme descritos anteriormente neste [link](https://fonluiz.github.io/ad1/lab1/checkpoint-1.html).

O objetivo é responder as perguntas abaixo, embasando minhas respostas em análises dos dados:

Pergunta 1: Existe alguma relação entre a sequência de um episódio na temporada e a sua nota?
Pergunta 2: Uma série com mais episódios é mais bem avaliada do que uma série com menos episódios?

Ao longo deste relatório irei explicar e explorar os atributos que utilizarei para responder às questões. Mas de uma forma geral, dentre as informações sobre as séries, temos o nome da série, o nome de cada episódio, a temporada correspondente a cada episódio, a nota para cada episódio, o número de votos e algumas outras que serão comentadas mais adiante.

Diferentemente da análise anterior, nesta irei utilizar todas as séries presentes nos dados.

### Pergunta 1
#### Existe alguma relação entre a sequência de um episódio na temporada e a sua nota?

```{r}
# Lendo os dados
dados_series <- read_csv("series_from_imdb.csv")
```



