---
title: "Agrupando os departamentos da UFCG"
author: "Luiz Fonseca"
date: "27 de junho de 2017"
output: html_document
---

```{r setup, include=FALSE}
knitr::opts_chunk$set(echo = TRUE, message = F, warning = F)
```

```{r}
library(tidyverse)
library(gridExtra)
```

## Objetivo

Nesta análise irei fazer um agrupamento com múltiplas variáveis utilizando o algoritmo K-means. A intenção é agrupar Unidades Acadêmicas (departamentos) da Universidade Federal de Campina Grande. 

Os dados vêm do portal da transparência do governo federal e são sobre os funcionários dos departamentos da UFCG. Após algumas derivações e transformações nos dados, eles passaram a ser organizados em função dos departamentos, que é o nosso objeto de estudo.

## Os dados

```{r}
departamentos.ufcg <- read.csv("https://raw.githubusercontent.com/nazareno/tamanhos-da-ufcg/master/ufcg-201704-sumario-UAs-wide.csv")
```

O dataframe derivado contém 7 colunas, que estão descritas abaixo.

```{r}
names(departamentos.ufcg) <- c("unidade_academica", "nao_professor", "professor_20h", "professor_40h", "idade_25perc", "idade_mediana", "idade_75perc")

colnames(departamentos.ufcg)
```

<b>unidade_academica:</b> Unidade acadêmica de lotação do funcionário

<b>nao_professor:</b> Número de funcionários na UA que não são professores

<b>professor_20h:</b> Número de professores com carga horária 20h/semana na UA

<b>professor_40h:</b> Número de professores com carga horária 40h/semana na UA, sejam eles Dedicação Exclusiva ou não

<b>idade_25perc, idade_mediana e idade_75perc:</b> 25, 50 e 75 percentil da idade dos funcionários no cargo (ex: idade_25perc = 10 significa que 25% dos funcionários, sejam eles professores ou não, da UA tem 10 anos ou menos na profissão).

Eu decidi retirar a idade do 25 percentil e do 75 percentil e utilizar somente a idade mediana, já que estas três variáveis dizem respeito ao mesmo dado (idade) e a mediana é uma métrica boa de sumarização.

Os gráficos abaixo mostram as distribuições de cada variável. Cada ponto representa uma unidade acadêmica (46 unidades acadêmicas no total).

```{r, fig.height=11}
dados.agrupamento <- departamentos.ufcg %>%
  select(-idade_25perc, -idade_75perc)

plot1 <- dados.agrupamento %>% 
    ggplot(aes(x = "unidades acadêmicas", y = nao_professor)) + 
    geom_jitter(width = .025, height = 0, size = 2, alpha = .5) +
  labs(x = "", y="funcinários não professores")

plot2 <-  dados.agrupamento %>%
  ggplot(aes(x = "unidades acadêmicas", y = professor_20h)) + 
    geom_jitter(width = .02, height = 0, size = 2, alpha = .6) +
  labs(x = "", y="professores 20 h semanais")

plot3 <-  dados.agrupamento %>%
  ggplot(aes(x = "unidades acadêmicas", y = professor_40h)) + 
    geom_jitter(width = .02, height = 0, size = 2, alpha = .6) +
  labs(x = "", y="professores 40 h semanais")

plot4 <-  dados.agrupamento %>%
  ggplot(aes(x = "unidades acadêmicas", y = idade_mediana)) + 
    geom_jitter(width = .02, height = 0, size = 2, alpha = .6) +
  labs(x = "", y="mediana do tempo no cargo")

grid.arrange(plot1, plot2, plot3, plot4)
```

Cada variável tem um comportamento diferente e poderíamos enxergar grupos de unidades acadêmicas de acordo com cada variável individualmente, mas este não é o nosso propósito.

Todas as variáveis serão utilizadas no agrupamento numa escala linear. A escala logarítmica não é tão útil nesse caso porque a faixa de valores das variáveis não é muito grande.

## Agrupamento

Como dito anteriormente, o algoritmo de agrupamento que será utilizado pe o K-means. Os paramêtros de entrada do algorítmo são os dados do agrupamento e  um valor k, onde k  é o número de grupos em que iremos agrupar os dados. 

Conceitualmente, o algorítmo funciona da seguinte forma:

<ol>
<li> Seleciona K centroides randomicamente; </li>
<li> Designa cada ponto dos dados para o centroide mais próximo em um espaço n-dimensional onde n é o número de variáveis do agrupamento. Depois disso cada ponto pertencerá a um grupo;</li>
<li> Recalcula o centroide como sendo o ponto médio de todos os outros pontos do grupo;</li>
<li> Continua executando os passos dois e três até que nenhum ponto tenha sido realocado para outro centroide ou até atingir o número máximo de iterações (o R usa 10 como default).</li>
</ol>

Quanto mais grupos (maior o valor de k) você escolher, menor será a variância dos grupos no seu agrupamento. No limite, cada observação será um grupo e a variância será 0. É interessante encontrar um equilíbrio entre o número de grupos e a variância destes.

Como vamos saber qual valor de k escolher para econtrar esse equilíbrio?

```{r}
kmeans(input, centers = 15)
```


```{r}
input <- dados.agrupamento[,2:5]
wss <- (nrow(input)-1)*sum(apply(input,2,var))
for (i in 2:15) wss[i] <- sum(kmeans(input, 
  	centers=i)$withinss)
plot(1:15, wss, type="b", xlab="Number of Clusters",
  ylab="Within groups sum of squares")
```


https://www.r-bloggers.com/k-means-clustering-in-r/
https://stat.ethz.ch/R-manual/R-devel/library/stats/html/kmeans.html
http://www.statmethods.net/advstats/cluster.html
https://www.r-statistics.com/2013/08/k-means-clustering-from-r-in-action/
<br>
<br>
<br>