---
title: "Analisando dados do Github -  Parte 2"
author: "Luiz Fonseca"
date: "28 de julho de 2017"
output: html_document
---

```{r setup, include=FALSE}
knitr::opts_chunk$set(echo = TRUE, message = FALSE, warning = FALSE, set.seed(123))
```

## O objetivo

Nesta análise iremos continuar explorando dados do github. Os dados brutos contém a contagem de quantas pessoas editaram arquivos com cada extensão de arquivo em cada dia de 2016 e 2017 no github. Os dados não são de todos os repositórios. Trata-se de uma amostra de alguns repositorios.

O objetivo é responder às seguintes questões:

<ol>
<li> Qual o mês que possui mais dispersão entre o número de alterações por dia? A dispersão é grande? </li>
<li> Para uma linguagem qualquer escolhida, o número de contribuições se alteraram ao longo de 2016? </li
</ol>
<p></p>
Após responder cada uma dessas perguntas depois iremos gerar uma nova pergunta que pode ser derivada das respostas obtidas.

## Primeira pergunta
<b>Qual o mês que possui mais dispersão entre o número de alterações por dia? A dispersão é grande?</b>
<hr>
A ideia geral para responder a essa pergunta é utilizarmos o desvio padrão como métrica de dispersão e então utilizar a técnica de reamostragem com bootstrapping para inferirmos a partir da amostra de dados que temos o valor do desvio padrão para a população.

```{r}
# Carregando os dados
dados_github <- read.csv("https://raw.githubusercontent.com/nazareno/fpcc2/master/datasets/github-users-committing-filetypes.csv")

# Renomeia as colunas
names(dados_github) <- c("extension", "month_day", "month", "year", "users")
```

Para simplificar o trabalho, utilizarei apenas os dados do ano 2016, porque para o ano de 2017 não há dados de todos os meses. 

Temos que levar em consideração que há extensões que são bem mais alteradas do que outras e isso pode afetar no resultado de qual mês possui mais dispersão, pois a dispersão entre extensões será considerada. Para resolver essa questão vamos selecionar apenas extensões que possuem uma mediana de alterações diárias parecida.

```{r}
library(tidyverse)
library(ggplot2)
library(plotly)
set.seed(123)

# Filtra os dados somente do ano 2016
dados_2016 <- dados_github %>% filter(year == 2016)

# Verificando se há a contagem certa de dias para cada mês do ano
dias_por_mes <- dados_2016 %>%
  group_by(year, month) %>%
  summarise(dias = length(unique(month_day)))
# Confirmado. Para 2016, há dados de todos os dias de cada mês

# Medianas do número de alterações diárias para cada extensão"
extensoes <- dados_2016 %>%
  group_by(extension) %>%
  summarise(median = median(users)) %>%
  arrange(median)

```

Pelo gráfico abaixo temos uma ideia sumarizada do número de alterações diárias de arquivos de cada extensão.
```{r}
ggplotly (
  ggplot(extensoes, aes(x = "", y = median)) +
    geom_boxplot() +
    labs(x = "", y = 'mediana', title = "Medianas do número de alterações diárias para cada extensão")
)
```

Podemos ver que temos duas extensões (md e js) que possuem uma mediana alta de alterações diárias. Estas extensões não são representativas do todo, pois a maioria possuem bem menos alterações por dia. De fato, metade das extensões possui uma mediana abaixo de 847 alterações por dia. A menor mediana é de 506. Então vamos selecinar essas extensões que representam 50% das extensões que temos e o valor mediano de alterações por dia é entre 506 e 847.

```{r}
# Filtrando as extensoes que vamos usar
extensoes <- extensoes %>% filter(median < 847)

dados_2016 <- dados_2016 %>%
  filter(extension %in% extensoes$extension)
```

Agora que selecionamos as extensões vamos realizar o processo de reamostragem para identificarmos a dispersão de cada mês.

```{r}
# Função que recebe um vetor, faz uma reamostragem desse vetor e depois
# retorna o desvio padrão dos valores do vetor.
resample_sd <- function(vector) {
  sample <- sample(vector, size = NROW(vector), replace = TRUE)
  return(sd(sample))
}

# o número de amostras que iremos criar com o bootstrapping.
repeticoes <- 5000
# a região crítica, isto é, a porcentagem inversa ao nível de confiança
alpha <- 0.1

# função que executa a reamostragem várias vezes e no final retorna o intervalo de confiança
# para o desvio padrão
bootstrap_sd <- function(vector, repetitions, alpha) {
  
  results <- data_frame(i = 1:repetitions) %>% 
  rowwise() %>% 
  mutate(sd = resample_sd(vector))
  
  percentis = quantile(results$sd, probs = c(alpha/2, 1 - alpha/2))
  sd <- summary(results$sd)['Median']
  lower <- percentis[1]
  upper <- percentis[2]
  
  return(c(sd = sd, lower = lower, upper = upper))
}

resultado1 <- data.frame()

# Faz o bootstrap para cada mês
for (mes in 1:12) {
  dados_mes <- dados_2016 %>% filter(month == mes)
  CI <- bootstrap_sd(dados_mes$users, repeticoes, alpha)
  sumario <- c(month = mes, CI)
  resultado1 <- rbind(resultado1, sumario)
}

names(resultado1) <- c('month', 'sd', 'lower', 'upper')
```

O gŕafico abaixo mostra os intervalos de confiança do desvio padrão encontrados para cada mês do ano.

```{r}
ggplot(resultado1, aes(x = as.factor(month), color = as.character(month))) +
  geom_errorbar(aes(ymin = lower, ymax = upper), width = 0.2) +
  geom_point(aes(x = as.factor(month), y = sd)) +
  guides(color=FALSE) +
  labs(title = "Intervalo de confiança do desvio padrão" , x = "Mês", y = "Desvio padrão", color = "")
```

Analisando os intervalos de confiança sabemos que novembro e dezembro são os meses com mais dispersão. Entretanto, entre estes dois não sabemos qual o que possui mais dispersão pois os seus intervalos estão sobrepostos. A partir dessa resposta podemos gerar uma nova pergunta:

* Será que para uma única extensão, há diferença na dispersão de alterações de arquivos entre os meses de novembro e dezembro?

Vamos tentar responder essa questão.

Vamos escolher três extensões e verificar individualmente se existe diferença de dispersão entre novembro e dezembro.

```{r}
# Selecionando extensões
extensoes_selecionadas <- dados_github %>% filter(year == 2016, extension %in% c("js", "java", "py"))

resultado2 <- data.frame()

for (ext in c("js", "java", "py")) {
  for (mes in 11:12) {
    dados_mes <- extensoes_selecionadas %>% filter(extension == ext, month == mes)
    CI <- bootstrap_sd(dados_mes$users, repeticoes, alpha)
    sumario <- c(extension = ext, month = mes, CI)
    resultado2 <- rbind(resultado2, sumario, stringsAsFactors = FALSE)
  }
}

names(resultado2) <- c('extension', 'month', 'sd', 'lower', 'upper')

ggplot(resultado2, aes(x = extension, color = as.character(month))) +
  geom_errorbar(aes(ymin = lower, ymax = upper), width = 0.2) +
  # geom_point(aes(x = as.factor(month), y = sd)) +
  labs(title = "Intervalo de confiança do desvio padrão" , x = "Mês", y = "Desvio padrão", color = "Mês")



```


































