---
title: "Analisando dados do Github -  Parte 2"
author: "Luiz Fonseca"
date: "28 de julho de 2017"
output: html_document
---

```{r setup, include=FALSE}
knitr::opts_chunk$set(echo = TRUE, message = FALSE, warning = FALSE, set.seed(123))
```

## O objetivo

Nesta análise iremos continuar explorando dados do github. Os dados brutos contém a contagem de quantas pessoas editaram arquivos com cada extensão de arquivo em cada dia de 2016 e 2017 no github. Os dados não são de todos os repositórios. Trata-se de uma amostra de alguns repositorios.

O objetivo é responder às seguintes questões:

<ol>
<li> Qual o mês que possui mais dispersão entre o número de alterações por dia? A dispersão é grande? </li>
<li> Para uma linguagem qualquer escolhida, o número de contribuições se alteraram ao longo de 2016? </li
</ol>
<p></p>
Após responder cada uma dessas perguntas depois iremos gerar uma nova pergunta que pode ser derivada das respostas obtidas.

## Primeira pergunta
<b>Qual o mês que possui mais dispersão entre o número de alterações por dia? A dispersão é grande?</b>
<hr>
A ideia geral para responder a essa pergunta é utilizarmos o desvio padrão como métrica de dispersão. E então utilizar a técnica de reamostragem com bootstrapping para inferirmos a partir da amostra de dados que temos, o valor do desvio padrão para a população.

```{r}
# Carregando os dados
dados_github <- read.csv("https://raw.githubusercontent.com/nazareno/fpcc2/master/datasets/github-users-committing-filetypes.csv")

# Renomeia as colunas
names(dados_github) <- c("extension", "month_day", "month", "year", "users")
```

Para simplificar o trabalho, utilizarei apenas os dados do ano 2016, porque para o ano de 2017 não há dados de todos os meses.

```{r}
library(tidyverse)
set.seed(123)

# Filtra os dados somente do ano 2016
dados_2016 <- dados_github %>% filter(year == 2016)

# Verificando se há a contagem certa de dias para cada mês do ano
dias_por_mes <- dados_2016 %>%
  group_by(year, month) %>%
  summarise(dias = length(unique(month_day)))
# Confirmado. Para 2016, há dados de todos os dias de cada mês

# Função que recebe um vetor, faz uma reamostragem desse vetor e depois
# retorna o desvio padrão dos valores do vetor.
resample_sd <- function(vector) {
  sample <- sample(vector, size = NROW(vector), replace = TRUE)
  return(sd(sample))
}

# o número de amostras que iremos criar com o bootstrapping.
repeticoes <- 5000
# a região crítica, isto é, a porcentagem inversa ao nível de confiança
alpha <- 0.1

# função que executa a reamostragem várias vezes e no final retorna o intervalo de confiança
# para o desvio padrão
bootstrap_sd <- function(vector, repetitions, alpha) {
  
  results <- data_frame(i = 1:repetitions) %>% 
  rowwise() %>% 
  mutate(sd = resample_sd(vector))
  
  percentis = quantile(results$sd, probs = c(alpha/2, 1 - alpha/2))
  sd <- summary(results)['Median']
  lower <- percentis[1]
  upper <- percentis[2]
  
  return(c(sd = sd, lower = lower, upper = upper))
}




```

